臺灣高等法院臺中分院刑事裁定
111年度毒抗字第906號
抗  告  人  
即  被  告  簡振弘



上列抗告人即被告因違反毒品危害防制條例案件，經檢察官聲請
強制戒治，不服臺灣彰化地方法院中華民國111年8月26日第一審
裁定（111年度毒聲字第527號，聲請案號：臺灣彰化地方檢察署
111年度毒偵緝字第170、171號、111年度聲戒字第76號），提起
抗告，本院裁定如下：
    主  文
抗告駁回。
    理  由
一、抗告人即被告甲○○（下稱抗告人）抗告意旨略以：㈠、原審
    裁定以抗告人之「前科紀錄」作為認定有無繼續施用毒品傾
    向之標準，難令人信服，且評估標準為何亦未說明。㈡、抗
    告人於勒戒期間，家人均有前來探視，故家庭支持度高，戒
    除毒癮之機率亦高。為此，爰提起抗告，請求撤銷原裁定，
    更為適法裁定等語。
二、按犯毒品危害防制條例第10條之施用毒品罪者，檢察官應聲
    請法院裁定，令被告入勒戒處所觀察、勒戒，其期間不得逾
    2月。觀察、勒戒後，檢察官或少年法院（地方法院少年法
    庭）依據勒戒處所之陳報，認受觀察、勒戒人無繼續施用毒
    品傾向者，應即釋放，並為不起訴之處分或不付審理之裁定
    ；認受觀察、勒戒人有繼續施用毒品傾向者，檢察官應聲請
    法院裁定或由少年法院（地方法院少年法庭）裁定令入戒治
    處所強制戒治，其期間為6個月以上，至無繼續強制戒治之
    必要為止，但最長不得逾1年。依前項規定為觀察、勒戒或
    強制戒治執行完畢釋放後，3年後再犯第10條之罪者，適用
    前2項之規定，毒品危害防制條例第20條第1項、第2項、第3
    項定有明文。次按勒戒處所應注意觀察受觀察、勒戒人在所
    情形，經醫師研判其有或無繼續施用毒品傾向後，至遲應於
    觀察、勒戒期滿之15日前，陳報該管檢察官，觀察勒戒處分
    執行條例第8條第1項亦定有明文。是依上述法條規定，研判
    受觀察、勒戒人有無繼續施用毒品傾向者，係由勒戒處所內
    之專業醫師為之。又有無繼續施用毒品傾向之評估標準，並
    非完全以受勒戒人勒戒後之結果為準，勒戒前之各種情況，
    仍應作為評估之依據，依勒戒處所評分說明手冊規定，係以
    前科紀錄與行為表現、臨床評估、社會穩定度，三項合併計
    算分數，每一大項皆有靜態因子與動態因子，故有無「繼續
    施用毒品傾向」，係依具體個案之臨床實務及相關事證等情
    綜合判定，有其相當之專業依據及標準，且涉及專門醫學，
    又衡酌強制戒治之目的，係為協助施用毒品者戒斷毒品之心
    癮及身癮所為之一種保安處分類型，而該評估標準係將與判
    斷有無繼續施用傾向之相關因素加以列舉及量化，適用於每
    一位受觀察、勒戒處分之人，具一致性、普遍性、客觀性，
    以利執法者判定受勒戒人有無繼續施用毒品傾向，倘其評估
    由形式上觀察，無擅斷或濫權等明顯不當情事，法院應予尊
    重。
三、經查：
　㈠抗告人因施用第一、二級毒品案件，前經臺灣彰化地方法院
    以110年度毒聲字第615號裁定令入勒戒處所施以觀察、勒戒
    後，經法務部矯正署雲林看守所附設勒戒處所依法務部於民
    國110年3月26日修正頒布之「有無繼續施用毒品傾向評估標
    準評分說明手冊」，對抗告人施以有無繼續施用毒品傾向評
    估，認抗告人仍有繼續施用之傾向，此有法務部矯正署雲林
    看守所111年8月17日雲所衛字第11140003120號函檢附之有
    無繼續施用毒品傾向證明書、有無繼續施用毒品傾向評估標
    準紀錄表各1份在卷可參（見卷附111年度毒偵緝字第170號
    卷）。而上開評估，乃法務部矯正署雲林看守所附設勒戒處
    所相關專業知識經驗人士在抗告人觀察、勒戒期間，依其本
    職學識評估抗告人之前科紀錄與行為表現、臨床評估、社會
    穩定度後所為之綜合判斷，具有科學驗證所得之結論，自得
    憑以判斷抗告人有無繼續施用毒品傾向之證明，且由形式上
    觀察，並無擅斷或濫權等明顯不當之情事，法院宜予尊重其
    行政職權之行使及專業之判斷。抗告人上開評估紀錄表均已
    詳細標列各項評分項目及評分標準，與前揭勒戒處所評分說
    明手冊規定並無不合，且勒戒處所之組織、人員之資格及執
    行觀察、勒戒相關程序，暨判斷施用毒品者，有無繼續施用
    毒品傾向，均有相關法令嚴格規範，非可恣意而為。從而，
    原裁定依據上開有無繼續施用毒品傾向證明書及評估標準紀
    錄表所載之綜合判斷結果，認抗告人有令入戒治處所施以強
    制戒治之必要，於法有據，原裁定並無違誤或不當之處。
　㈡抗告意旨指摘原審裁定以抗告人之「前科紀錄」做為認定是
    否有繼續施用毒品傾向之依據，有所不當，且未說明標準等
    語。惟毒品犯罪之特質，在司法實務或醫學臨床上，具有毒
    品前科紀錄者，或因長期有機會接觸毒品，或因欲再藉由毒
    品作用暫時遠離現實環境，其反覆性、繼續性地再犯施用毒
    品犯行之機率，確實較沒有毒品前科者高，且強制戒治處分
    性質屬保安處分，著重個案未來同種犯行之預防，其與就過
    去行為依行為責任原則所科處之刑罰（例如，犯罪行為經判
    處徒刑、拘役或罰金刑），性質仍有不同，故以前科作為判
    斷保安處分之標準之一，尚非有違罪責理論。因此，上開評
    估標準始將受勒戒人之前科紀錄列入重要之評分項目，而肯
    認前科紀錄作為評分項目之一之正當性，並無不當。又關於
    評分標準，毒品犯罪相關司法紀錄及其他犯罪相關紀錄，依
    修正後之評估標準，均設有上限10分，為毒品犯罪評估統一
    裁量之標準，而本件評估標準紀錄表係依110年3月26日新修
    正之評估標準所做成，其中前案紀錄所占比重已有設限，且
    觀諸本件抗告人之評分結果，其前科紀錄僅占30分，其餘行
    為表現、臨床評估、社會穩定度之分數占48分，合計78分，
    依修正後之評估標準，應評定為有繼續施用毒品之傾向，已
    如前述。由此可知，矯正機關就毒品犯罪所為評估標準，均
    有統一裁量之標準，且本件評估結果係依修正後之評估標準
    為評定且非僅以抗告人之前案紀錄作為評定有繼續施用毒品
    傾向之依據。抗告人指摘矯正機關裁量標準不明，不宜以前
    科紀錄採為裁定依據，顯有誤會，並非可採。
　㈢抗告人另陳其於觀察勒戒期間，有家人訪視及書信往來，表
    示家庭支持度高，容易戒除毒癮等情，本屬前揭評估標準紀
    錄表中「社會穩定度」項下之「入所後家人是否訪視」之動
    態因子，業經評估時予以考量，且各該細目部分之得分均為
    0分，是評估標準紀錄表之記載與抗告人所指相符，自屬無
    誤，亦無影響前述「有繼續施用毒品傾向」之評定。
四、綜上，抗告人既經評估認定有繼續施用毒品之傾向，原審依
    前開規定，裁定令抗告人入戒治處所施以強制戒治，其期間
    為6個月以上，至無繼續強制戒治之必要為止，但最長不得
    逾1年，於法有據。抗告人仍執前詞指摘原裁定不當，為無
    理由，應予駁回。
五、據上論斷，應依刑事訴訟法第412條，裁定如主文。 
中　　華　　民　　國　　111 　年　   9 　月　　30 　　日
            刑事第三庭  審判長法　官　楊  真  明
                              法　官　楊  欣  怡
                              法　官　邱  顯  祥     
以上正本證明與原本無異。
不得再抗告。                      
                              書記官  陳  緯  宇 
　　　　　　　　　　　　　　　
中　　華　　民　　國　　111 　年　　9 　　月　　30　　日